【裁判字號】    98,監宣,49
【裁判日期】    990204
【裁判案由】    監護宣告
【裁判全文】
臺灣臺中地方法院民事裁定              98年度監宣字第49號
聲  請  人  乙○○
相  對  人  甲○○
上列聲請人聲請監護宣告事件，本院裁定如下：
    主    文
宣告甲○○（國民身分證統一編號：Ｚ000000000號）
為受監護宣告之人。
選定乙○○為受監護宣告之人之監護人。
指定丙○○為會同開具財產清冊之人。
聲請費用由受監護宣告之人負擔。
    理    由
一、聲請意旨略以：聲請人乙○○（男、民國○○○年○月○○○日生、國民身分證統一編號：Ｚ000000000號）
    為相對人甲○○（女、民國○○年○月○○○日生、國民身
    分證統一編號：Ｚ000000000號）之子，相對人於
    民國九十五年六月二十日因糖尿病併發中風，雖屢經延醫診
    治均不見起色，已無法處理自己事務，為此聲請對其為監護
    之宣告等語。再聲請人及丙○○均為相對人之子女，經相對
    人之親屬開會決議共同推舉為監護人及會同開具財產清冊之
    人，為確保相對人之權益，爰依法請求選定聲請人為受監護
    宣告之相對人之監護人，另請指定丙○○為會同開具財產清
    冊之人等語，並提出親屬會議開會記錄、親屬系統表及戶口
    名簿影本等件為證。
二、按對於因精神障礙或其他心智缺陷，致不能為意思表示或受
    意思表示，或不能辨識其意思表示之效果者，法院得因本人
    、配偶、四親等內之親屬、最近一年有同居事實之其他親屬
    、檢察官、主管機關或社會福利機構之聲請，為監護之宣告
    。受監護宣告之人應置監護人。法院為監護之宣告時，應依
    職權就配偶、四親等內之親屬、最近一年有同居事實之其他
    親屬、主管機關、社會福利機構或其他適當之人選定一人或
    數人為監護人，並同時指定會同開具財產清冊之人。法院選
    定監護人時，應依受監護宣告之人之最佳利益，優先考量受
    監護宣告之人之意見，審酌一切情狀，並注意下列事項：(一)
    受監護宣告之人之身心狀態與生活及財產狀況。(二)受監護宣
    告之人與其配偶、子女或其他共同生活之人間之情感狀況。
    (三)監護人之職業、經歷、意見及其與受監護宣告之人之利害
    關係。(四)法人為監護人時，其事業之種類與內容，法人及其
    代表人與受監護宣告之人之利害關係，民法第十四條第一項
    、第一千一百十條、第一千一百十一條第一項、第一千一百
    十一條之一分別定有明文。
三、經查：
  (一)聲請人主張其為相對人之子，相對人有上開事由須為監護宣
    告之事實，業據提出戶籍謄本、診斷證明書為證。是聲請人
    既為相對人四親等內之親屬，依法自得聲請對相對人為監護
    之宣告。又本院於鑑定人即賢德醫院陳明俊醫師前訊問相對
    人，相對人插鼻胃管、尿袋，已無語言表達能力。嗣經鑑定
    醫師鑑定結果認：相對人為一位中風之患者，受中風造成左
    半側偏癱礙之影響，目前平時雖然醒著，但呼喚只會轉頭，
    並無有意識反應，會眨眼但無思考能力。在認知功能方面，
    認知、理解判斷能力均受損，又相對人日常生活事務亦需他
    人協助方能避免其權益之損失，已無管理處分自己財產之能
    力，又目前相對人之精神障礙屬於重度障礙，有「不能為意
    思表示或受意思表示」之情形，已達監護宣告之程度，此精
    神狀態係因中風所導致，縱使接受治療後回復之可能低性等
    語，此有該醫院九十九年一月四日賢字第四號函、本案訊問
    筆錄各乙份在卷可憑。本院審酌上開訊問結果及鑑定醫師所
    為之鑑定意見後，認相對人因腦中風後，造成精神障礙，致
    不能為意思表示及受意思表示，亦不能辨識其意思表示效果
    ，故聲請人聲請對相對人為監護之宣告，為有理由，應予准
    許。
  (二)第查，聲請人及丙○○為相對人之子等情，有聲請人提出之
    戶籍謄本在卷可憑。又聲請人及丙○○於本院訊問時同意擔
    任監護人，有前揭筆錄在卷可憑。再相對人之親屬於九十九
    年一月十五日曾召開會議，共同推舉聲請人為監護人、丙○○為會同開具財產清冊之人等情，亦有親屬會議紀錄在卷可
    憑。是聲請人及丙○○既為受監護人之子女，且獲其他親屬
    之信賴。本院審酌上開事證，認聲請人及丙○○為相對人之
    子女，渠等應較熟稔受監護人之經濟情形，二人復同意擔任
    此一職務，是由選定聲請人為相對人之監護人，及由丙○○
    擔任相對人之會同開具財產清冊之人，最能符合受監護宣告
    之人之最佳利益，爰依上揭規定，選定聲請人乙○○為受監
    護宣告之人之監護人，並指定丙○○為會同開具財產清冊之
    人。
  (三)末按民法第一千一百十三條準用同法第一百零九十九條、第
    一千一百零九條之規定，監護開始時，監護人對於受監護人
    之財產，應依規定會同法院指定會同開具財產清冊之人，於
    二個月內開具財產清冊，並陳報法院；監護人於執行監護職
    務時，因故意或過失，致生損害於受監護人者，應負賠償之
    責。基上監護人乙○○於本裁定確定後，應會同如主文第三
    項所示之法院指定人丙○○，於二個月內開具財產清冊，並
    陳報法院，併此敘明。
四、依民事訴訟法第六百零八條第一項，裁定如主文。
中    華    民    國    99    年    2    月     4    日
                   家事法庭     法  官  楊熾光
如不服本裁定關於選定監護人及指定會同開具財產清冊之人等部
分，應於送達後十日內向本院提出抗告狀，並繳納抗告費新臺幣
一仟元；其餘關於宣告監護之部分，依民事訴訟法第六百零九條
第一項規定不得抗告。
中    華    民    國    99    年    2    月     4   日
                                書記官  郭麗娟

司法院資訊處製作；財團法人民間司法改革基金會備份。
